【裁判字號】    98,交聲,170
【裁判日期】    980225
【裁判案由】    交管條例聲異
【裁判全文】
臺灣板橋地方法院交通事件裁定         98年度交聲字第170號
原處分機關  交通部公路總局臺北區監理所板橋監理站
異  議  人
即受處分人  甲○○
上列異議人即受處分人因違反道路交通管理處罰條例案件，不服
交通部公路總局臺北區監理所板橋監理站中華民國九十八年一月
十五日板監裁字裁四一－Ｃ00000000號裁決處分，聲明
異議，本院裁定如下：
    主  文
異議駁回。
    理  由
一、原處分意旨略以：異議人即受處分人甲○○於民國九十七年
    十一月十三日五時二十分許，駕駛車號ＯＸＵ－八五九號重
    型機車，在臺北縣中和市○○街一八０巷口，因有拒絕接受
    酒精濃度測試檢定之違規行為，經臺北縣政府警察局中和分
    局執勤員警製單當場舉發，並查證違規屬實，爰依道路交通
    管理處罰條例第三十五條第四項前段規定裁處罰鍰新臺幣（
    下同）六萬元，及吊銷駕駛執照，並依同條例第六十七條第
    二項前段規定（裁決書漏載）諭知三年內禁考。
二、異議意旨略以：伊駕駛機車外出當時並無喝酒，但在住家巷
    口買酒喝完已打算步行回去，此時員警過來要求酒測，說有
    看見伊駕車經過，但當時是還沒喝酒的情況，而且員警前來
    攔檢是機車靜止狀態，鑰匙也沒插在車上，為何要求酒測云
    云。
三、按汽車（包括機車）駕駛人拒絕接受酒精濃度測試之檢定者
    ，處六萬元罰鍰，並當場移置保管該汽車及吊銷該駕駛執照
    ，且三年內不得考領駕駛執照，道路交通管理處罰條例第三
    十五條第四項前段、第六十七條第二項前段分別定有明文。
    又對於違反道路交通管理處罰條例之行為，當場舉發者，應
    填記駕駛人或行為人姓名、性別、出生年月日、地址、車主
    姓名、地址、車牌號碼、車輛種類；被查獲之駕駛人或行為
    人為受處分人時，應將該通知單填記後交付該行為人簽名或
    蓋章收受之；拒絕簽章者，仍應將通知聯交付該駕駛人或行
    為人收受，並記明其事由及交付之時間；拒絕收受者，應告
    知其應到案時間及處所，並記明事由與告知事項，視為已收
    受，違反道路交通管理事件統一裁罰標準及處理細則第十一
    條第一項第一款亦規定明確。
四、經查：
（一）本件異議人即受處分人甲○○於九十七年十一月十三日五
      時二十分許，騎乘車號ＯＸＵ－八五九號重型機車，在臺
      北縣中和市○○街一八０巷口，因有拒絕接受酒精濃度測
      試檢定之違規行為，經臺北縣政府警察局中和分局執勤員
      警製單當場舉發，因異議人當場拒絕簽收舉發通知單，執
      勤員警並當場告知其應到案處所及違規事實，並在舉發通
      知單記明事由與告知事項，嗣異議人到案提出申訴，原處
      分機關函請舉發單位查復，並綜合相關資料審查結果，認
      上開違規屬實，遂依道路交通管理處罰條例三十五條第四
      項前段規定裁處罰鍰六萬元，及吊銷駕駛執照，並依同條
      例第六十七條第二項前段規定諭知三年內禁考等情，此有
      舉發通知單、臺北縣政府警察局中和分局九十七年十二月
      十八日北縣警中申字第０九七００六九九八八號函、違反
      道路交通管理事件裁決書、臺北縣政府警察局中和分局受
      理違反交通管理事件被通知人申訴理由調查表、臺北縣政
      府警察局員警工作紀錄簿等影本各一份附卷可稽。
（二）再者，證人即案發當日舉發本違規事件之臺北縣政府警察
      局中和分局錦和派出所警員周冠捷於本院調查時到庭具結
      證稱：「（本件舉發單是否是你舉發的？）是」、「（舉
      發經過？）當時我們是在執行巡邏勤務，我們接獲報案說
      中興街二八０巷有人報案說有車輛違規停車，我們到現場
      處理時，是異議人甲○○說是他報案的，當時他報案的車
      輛違規停車的車子是停在停車格裡面，當時我們有跟異議
      人解釋，我在解釋的時候，有聞到異議人身上有酒味，後
      來我們就離開了，後來鄰長又報案，鄰長報案說異議人去
      他家按電鈴，時間是在半夜三、四點左右，我們又回去剛
      才那個地點，異議人就騎機車出去，當時我們是一組二個
      人，一個警網，我請另一位同事梁勢偉去把異議人攔下來
      ，我先去跟鄰長解釋，我同事在中興街二八０對面的檳榔
      攤把異議人攔下來，當時異議人就不願意配合走上來，當
      時我已經到二八０巷警衛室門口，我同事用無線電呼叫我
      說異議人走上來，我們跟異議人說他有酒後駕車的行為，
      要做酒精濃度測試，異議人說他是在檳榔攤買酒，然後走
      上來，並沒有騎機車，我跟他說我們在處理事情的時候，
      我們就聞到他身上有酒味，而且警衛室前面有監視錄影，
      所以就開舉發單。」、「（異議人是一邊騎機車一邊喝？
      ）因為之前我們在處理事情的時候，就已經聞到他身上酒
      味，我們離開不到三分鐘後，鄰長又報案，當時我們回去
      時，就看到異議人騎機車下來。」等語（見本院九十八年
      二月十九日訊問筆錄）。參以證人周冠捷與異議人間不僅
      未有任何怨隙，且係毫不相識之人，衡情證人周冠捷應無
      設詞攀誣，或虛構違規事實陷害異議人之理。況警員執行
      公務時，本身即受有行政懲處責任之監督，且其到庭具結
      作證，更係以刑事責任擔保其證言之真實性，故證人周冠
      捷之前開證述內容，以及其所記錄舉發之本件違規事實，
      經核尚無不可採信之處。基此，異議人於前述時、地，有
      拒絕接受酒精濃度測試檢定之違規情事，應堪認定。
（三）至於異議人雖以前詞置辯，然本院將舉發當時實施酒測過
      程之現場錄影畫面當庭播放勘驗，可見一騎機車戴安全帽
      者經過警衛室監視錄影器，警方隨後尾隨，異議人及其母
      親與警方發生採證爭執，異議人在光碟中有說他有騎機車
      但是沒有飲酒，拒絕接受檢測等情，而異議人於本院訊問
      時亦坦認監視錄影畫面內騎乘機車之男子即為伊本人，此
      有勘驗筆錄附於本院九十八年二月十九日訊問筆錄可佐，
      並衡諸駕駛人駕車於道路上行駛，如有相當事證足認駕駛
      人有酒後駕車之可能時，執行交通稽查勤務之警員，本可
      依法對於該駕駛人進行酒精濃度測試，以確認該駕駛人是
      否確有飲酒後酒精濃度超過標準而仍駕車之情形，可認異
      議人於上開時、地確有拒絕接受警員指示進行酒精濃度測
      試之情無疑，是異議人上開辯詞，要無可採。
五、從而，本件舉發單位認異議人有拒絕接受酒精濃度測試檢定
    之違規事實，當場對異議人製單舉發，經異議人到案提出申
    訴後，原處分機關依道路交通管理處罰條例第三十五條第四
    項前段、第六十七條第二項前段規定，並斟酌違反道路交通
    管理事件統一裁罰基準表之規定，裁處罰鍰六萬元，吊銷其
    駕駛執照，並諭知三年內不得考領駕駛執照，均屬有據，核
    無違法或不當之處。異議人徒憑前詞，對原處分機關所為之
    裁決處分聲明異議，為無理由，應予駁回。
六、據上論斷，應依道路交通案件處理辦法第十九條，裁定如主
    文。
中    華    民    國    98    年    2     月    25    日
                  交通法庭  法  官  胡堅勤
以上正本證明與原本無異。
如不服本裁定應於送達後5 日內向本院提出抗告狀。
                            書記官  梁宜庭
中    華    民    國    98    年    2     月    26    日


司法院資訊處製作；財團法人民間司法改革基金會備份。
